【裁判字號】    90,家抗,183
【裁判日期】    900910
【裁判案由】    聲請繼承
【裁判全文】
臺灣高等法院民事裁定  九十年度家抗字第一八三號
    抗告人  甲○○
    代理人  凌慎明
右抗告人聲請繼承事件，對於中華民國九十年二月十四日臺灣桃園地方法院八十九年
度聲繼字第一四七號裁定提起抗告，本院裁定如左：
      主    文
抗告駁回。
抗告程序費用由抗告人負擔。
      理    由
一、本件抗告意旨略以：被繼承人乙○○之配偶孫親鳳早於民國三十八年去世，有經
    財團法人海峽交流基金會驗證之親屬關係公證書為證，亦可證明乙○○生前於大
    陸有結婚之事實及抗告人確係被繼承人乙○○之親生獨子，嗣因乙○○來臺後並
    未再婚，其戶籍謄本之配偶欄為空白，本屬自然，非可謂抗告人聲請繼承無據，
    ，請求予廢棄原裁定云云。
二、按大陸地區人民繼承臺灣地區人民之遺產，應於繼承開始起三年內以書面向被繼
    承人住所地之法院為繼承之表示；逾期視為拋棄其繼承權；又大陸地區人民依本
    條例第六十六條規定繼承臺灣地區人民之遺產者，應於繼承開始起三年內，檢具
    左列文件，向繼承開始時被繼承人住所地之法院為繼承之表示：(一)聲請書(二)
    被繼承人死亡時之全戶戶籍謄本及繼承系統表(三)符合繼承人身分之證明文件。
    第一項第三款身分證明文件、應經行政院設立或指定之機構或委託之民間團體驗
    證。台灣地區與大陸地人民關係條例第六十六條第一項、及該條例施行細則第四
    十三條第一、三項分別定有明文。又聲請繼承事件係屬非訟事件性質，法院僅得
    就抗告人提出之有關文件為形式上審查，抗告人是否為被繼承人之合法繼承人，
    如因所附文件間互有歧異，致形式上無從認定抗告人為被繼承人之合法繼承人時
    ，繼承之聲請即應駁回。
三、查本件抗告人主張其為被繼承人乙○○之親生獨子云云，固有財團法人海峽基金
    會（下稱海基會）民國九十年六月一日（九０）海惠（法）字第０五四四八號函
    所附之湖南省公證員協會（二００一）湘字第一五號查證回函為憑，惟核與被繼
    承人乙○○死亡時之全戶戶籍謄本，其配偶欄係屬空白之記載不合，前後兩項文
    書內容既見歧異，則抗告人是否為被繼承人乙○○之子女即屬無從認定。又海基
    會之前開函件，至多僅可證明湖南省公證員協會之查證回函，其正本與副本內容
    相同，並未證明抗告人即為被繼承人乙○○之親生獨子。從而，抗告人是否為被
    繼承人乙○○之婚生子女而有合法繼承權，即無從由上開文件為形式上之審查而
    查悉，依首開說明，即應駁回。除此之外，抗告人並未提出其他證據以供審查，
    證明其為乙○○之婚生子女，則原法院以其無法證明親子關係為由，駁回其之聲
    請，核無違誤，抗告人提起抗告，為無理由，應予駁回，爰裁定如主文。
中      華      民      國    九十      年      九      月      十      日
                                臺灣高等法院民事第一庭
                                    審判長法  官  洪  仁  嘉
                                          法  官  顧  錦  才
                                          法  官  湯  美  玉
右正本係照原本作成。
不得再抗告。
中      華      民      國    九十      年      九      月      十一    日
                                          書記官  王  敬  端


司法院資訊處製作；財團法人民間司法改革基金會備份。
